臺灣士林地方法院裁定　　　　　　　　 110年度士秩字第84號
移送機關　臺北市政府警察局大同分局
被移送人　余孫生




上列被移送人因違反社會秩序維護法案件，經移送機關以中華民
國110 年7 月13日（本院收文日：民國110 年7 月15日）北市警
同分刑字第1103029124號移送書移送審理，本院裁定如下：
    主  文
余孫生散佈謠言，足以影響公共安寧，處罰鍰新臺幣捌仟元。
    事實理由及證據
一、被移送人余孫生於下列時、地有違反社會秩序維護法之行為
    ：
  ㈠時間：民國110年5月15日下午2時許。
  ㈡地點：臺北市大同區哈密街70巷1弄32號2樓。
  ㈣行為：透過行動電話連結網際網路，於社群網站instagram
    （下稱instagram ），在其粉絲人數多達39萬4,000 人之帳
    號「soon6669」現時動態上「第三級防疫警戒、地點臺北市
    、新北市、時間5/15~5/28 」圖片下方撰寫「真的封城了」
    等文字，以此方式散布不實消息，足以影響公共之安寧。
二、上開事實，有下列事證證明屬實：
  ㈠被移送人於警詢之供述。
  ㈡嚴重特殊傳染性肺炎中央流行疫情指揮中心函。
  ㈢被移送人所傳送上開文字。
三、按散佈謠言，足以影響公共之安寧者，處3 日以下拘留或新
    臺幣3 萬元以下罰鍰，社會秩序維護法第63條第1 項第5 款
    定有明文。故行為人主觀上基於將明知為不實事實散發傳布
    於公眾之目的，並於客觀上先以語言或文字等意思表示將該
    不實事實捏造以謠言呈現，再以語言或文字等傳播方式將該
    謠言散發傳布於公眾，且該散佈謠言之內容足以使聽聞者心
    生畏懼與恐慌，而有影響公共安寧之情形，即構成本條項款
    之非行。查近來疫情升溫，中央流行疫情指揮中心業宣布自
    11 0年5 月15日起就臺北市、新北市提升提升疫情警戒至第
    三級（嗣又第三級防疫警戒範圍擴大至全國，迄110 年7 月
    27 日 始降級為第二級警戒），又所謂封城，乃民眾出入住
    家前往上班、就學、購物、運動等受到某種程度之限制而言
    ，而迄今中央流行疫情指揮中心仍未曾有宣布封城之情形，
    上情均為眾所皆知之事實，是被移送人張貼「第三級防疫警
    戒、地點臺北市、新北市、時間5/15~5/28 」之圖片，固與
    事實相符，然下方所撰「真的封城了」之文字，顯非事實，
    衡以民眾出入上班、就學、購物、運動一旦遭受限制，勢必
    將使民眾產生不安情緒，進而大量搶購物資、舉家搬遷、大
    幅改變企業經營方向等，均將導致社會動盪、人心浮動，參
    以新冠狀病毒如今已橫掃全球，正值社會大眾對於新冠狀病
    毒之傳染充滿驚懼之際，被移送人此番文字，如有民眾誤信
    謠言，將使民眾不信任嚴重特殊傳染性肺炎中央流行疫情指
    揮中心發布之訊息，甚至不配合防疫措施，更將影響疫情控
    制，顯足以影響公共安寧，被移送人雖辯稱：因為第一次進
    到第三級警戒，我看到新聞時覺得疫情蠻嚴重的，而且很多
    新聞媒體標題都寫「恐封城」、「不排除封城」，當時我也
    不知道第三級、第四級、封城是什麼意思，就直接分享動態
    ，我只是想要提醒我的粉絲做好防疫措施，保護自己也保護
    別人，完全沒有想要散布謠言的意思，我發文沒多久，公司
    窗口看到表示可能會引起爭議，我就自己刪除了云云，然查
    被移送人之instagram 帳號粉絲人數多達39萬4,000 元，且
    被移送人於該帳戶內係以「公眾人物」自居，有被移送人使
    用之so on6669 帳戶列印畫面在卷可查，自應對所為發言更
    謹慎，被移送人於行為時已年滿28歲，復具高中學歷，對上
    情衡無不知之理，且自承媒體僅稱「恐封城」、「不排除封
    城」等預測文字，竟逕改以「真的封城了」之認定、確認之
    文字並發布，難認主觀上基於將明知為不實事實散發傳布於
    公眾之目的，是被移送人前開所辯，尚非可採。本件被移送
    人乃係將未經查證之不實謠言散佈於公眾，其內容已足以使
    聽聞者心生畏懼與恐慌，有影響公共安寧之情形。核被移送
    人所為，係違反社會秩序維護法第63條第1 項第5 款散佈謠
    言，足以影響公共安寧之規定，應依法處罰。爰審酌被移送
    人違反本法行為之動機、目的、手段、所生危害及犯後態度
    等一切情狀，裁處如主文所示。
四、依社會秩序維護法第45條第1項，第63條第1項第5款，裁定
    如主文。
中    華    民    國   110    年    9     月    27    日
                  士林簡易庭法  官  陳紹瑜
以上正本證明與原本無異。
如不服本裁定，得於裁定書送達之翌日起5 日內，以書狀敘述理
由，向本庭提出抗告。
中    華    民    國   110    年    9     月    27    日
                            書記官  吳雪華